【裁判字號】    94,交易,636
【裁判日期】    950317
【裁判案由】    業務過失傷害
【裁判全文】
臺灣臺北地方法院刑事判決             94年度交易字第636號
公  訴  人  臺灣臺北地方法院檢察署檢察官
被      告  乙○○
上列被告因業務過失傷害案件，經檢察官提起公訴（94年度調偵
字第377號），本院判決如下：
    主    文
乙○○從事業務之人，因業務上之過失傷害人，處拘役拾日，
如易科罰金，以佰元折算壹日。
    事    實
一、乙○○係營業小客車司機，為從事駕駛業務之人，於民國九
    十三年七月二十五日上午八時十分許，駕駛車牌號碼八０六
    －ＭＢ號之營業小客車，沿臺北市萬華區○○○○道路下西
    藏路口匝道，右轉進入西藏路由西往東方向行駛時，在臺北
    市○○○路○段與西藏路之交岔路口處，應注意駕駛人駕駛
    汽車，應遵守道路交通標誌、標線、號誌之指示，車輛面對
    圓形紅燈表示禁止通行，不得超越停止線或進入路口，而依
    當時情況，又無不能注意之情形，竟疏未注意該處其所行駛
    方向之行車管制號誌顯示為紅燈，在車內所載乘客一再催促
    之情形下，貿然紅燈右轉，適有甲○○所騎乘，依行車管制
    號誌綠燈指示沿臺北市萬華區○○○路○段平面道路由南往
    北方向行駛，車牌號碼ＡＱＡ－一０九號之重型機車駛至，
    致甲○○見狀煞避業已不及，所騎乘之上開重型機車左側與
    乙○○所駕駛之上開營業小客車右後側處發生碰撞，人車到
    地後，因此受有兩側上下肢多處擦傷之傷害。
二、案經甲○○訴由臺北市政府警察局萬華分局報請臺灣臺北地
    方法院檢察署檢察官偵查起訴。
    理    由
一、訊據被告乙○○對於其有於上開時、地駕駛上開營業小客車
    ，行經上開交岔路口時，因疏未注意該處其行車方向之行車
    管制號誌顯示為紅燈，即貿然逕自右轉，致與證人甲○○所
    騎乘之上開重型機車發生本件交通事故之犯罪事實坦承不諱
    ，核與證人甲○○於警詢時及偵查中所供述之肇事經過相符
    ，此外，並有上開營業小客車及重型機車肇事後照片各二張
    在卷可稽，足徵被告上開供述符實可採，堪認本件交通事故
    之發生，係因被告疏未注意上開交岔路口行車管制號誌顯示
    為紅燈而貿然右轉，致證人甲○○煞避不及，所騎乘之上開
    重型機車左側與被告所駕駛之上開營業小客車右後側處發生
    碰撞所致。而被告在本件交通事故發生後，隨即將證人甲○
    ○送往西園醫院急診治療，經診斷結果確因本件交通事故受
    有兩側上下肢多處擦傷之傷害，亦經被告於本院審理時供認
    無訛，並據證人甲○○於本院審理時證稱：西園醫院診斷證
    明書上所載傷勢，即係渠因本件交通事故發生所受之傷害情
    形，渠眼眉部並未受傷等語屬實，並有西園醫院診斷證明書
    一份附卷可按（偵查卷第二０頁），且以上開西園醫院診斷
    證明書係該院醫師依據證人甲○○在本件交通事故發生後當
    日至該院急診結果所開立，依此已足作為認定證人甲○○因
    本件交通事故所受傷害情形之基礎，是爰不以證人甲○○嗣
    於偵查中陸續提出渠事後於九十三年七月二十六日及同年月
    二十七日前往其他醫療院所就診之保順聯合醫院診斷證明書
    、重陽診所診斷證明書及石外科醫院（診所）診斷證明書各
    一份（本院卷第二七頁至第二九頁）上所載之病名內容為據
    ，併予敘明。
二、被告另辯稱本件交通事故發生後，其在當日即與證人甲○○
    達成和解，不知證人甲○○事後何以對其提出告訴一節，此
    業經起訴檢察官將被告所提出之和解書與命證人甲○○當庭
    按捺之指紋卡，送交法務部調查局比對，認和解書上以鉛筆
    圈註之八枚指紋與證人甲○○指紋卡上左拇指指紋相同，有
    該局九十四年十一月二十八日調科貳字地00000000
    000號鑑定通知書一份在卷可稽，且核諸附卷被告所提出
    之和解書上「甲○○」簽名之筆觸、運筆方式及字體，均與
    證人甲○○於偵查中所當庭親筆書寫之「甲○○」簽名相同
    ，此亦有上開和解書及「甲○○」簽名各一份附卷可徵，足
    認被告辯稱其業與告訴人達成和解等語非虛可採，證人甲○
    ○於本院審理時證稱渠並未與被告和解，簽立和解書云云，
    顯係違實之詞，不足採信。又被告業與證人甲○○達成民事
    和解，固堪認定，然按告訴乃論之罪，除法律上有特別規定
    外，告訴人曾否拋棄告訴權，與其告訴之合法與否，不生影
    響，此有最高法院二十六年度上字第一九０六號判例意旨可
    資參照，是被告與證人甲○○所簽署之和解書上和解條件欄
    內第二條所載「乙方（意指證人甲○○）其他之一切請求乙
    方甘願拋棄並捨棄民、刑事告訴權，而和解了事。」之約定
    ，就拋棄刑事告訴權部分，自無礙於證人甲○○對被告提出
    本件業務過失傷害告訴之合法性。準此，被告指稱證人甲○
    ○既已與其達成和解，焉得對其提出本件告訴云云，要屬無
    據。
三、次按駕駛人駕駛汽車，應遵守道路交通標誌、標線、號誌之
    指示，並服從執行交通勤務之警察或依法令執行指揮交通及
    交通稽查任務人員之指揮；又行車管制號誌圓形紅燈顯示之
    意義為車輛面對圓形紅燈表示禁止通行，不得超越停止線或
    進入路口，道路交通安全規則第九十條、道路交通標誌標線
    號誌設置規則第二百零六條第五款第一目分別定有明文。經
    查：被告為汽車駕駛人，於上揭時、地駕車行經上開路段右
    轉進入上開交岔路口時，自應遵守前揭道路交通安全規則之
    規定，依該交岔路口之行車管制號誌之指示行車，而本件交
    通事故發生時，並無不能注意之情事，竟疏未注意及此，在
    該上開交岔路口行車管制號誌顯示為紅燈之狀況下，違規駛
    入該交岔路口處貿然右轉，致生本件交通事故，其有過失甚
    明，且證人甲○○確係因本件交通事故受有上開傷害，渠所
    受傷害結果與被告之過失行為間，具有相當因果關係甚明，
    被告自應就其過失行為負責。又被告係一營業小客車駕駛人
    ，已據被告於本院審理時供認在卷，自屬刑法上所謂從事駕
    駛業務之人，對於駕駛中發生危險之認識能力，較一般人為
    強，故法律上課以較高之注意義務。亦即，被告避免發生駕
    駛危險之期待可能性較常人為高，故其違反注意義務之可責
    性自亦較重，被告既係從事駕駛業務之人，其因上開過失致
    證人甲○○受傷之行為，自應論以業務過失傷害罪。至證人
    甲○○於本件交通事故發生時，係依循渠行車方向之行車管
    制號誌綠燈之指示行駛，被告突然紅燈右轉行駛，證人甲○
    ○自無注意及此並煞避之可能，渠對於本件交通事故之發生
    ，並無過失，亦堪認定。從而，本件事證明確，被告業務過
    失傷害犯行，洵堪認定，應予依法論處。
四、核被告所為，係犯刑法第二百八十四條第二項前段之業務過
    失傷害罪。爰審酌本件交通事故之發生係因被告之過失所致
    、證人甲○○對於本件交通事故之發生並無過失、證人甲○
    ○所受上開傷害甚為輕微，而被告雖業與證人甲○○達成民
    事和解，然和解條件內容係由證人甲○○自行向保險公司聲
    請理賠，致證人甲○○迄今並未獲得任何實質賠償，此分據
    證人甲○○於本院審理時證述及被告於本院審理時供述在卷
    ，以及被告於肇事後坦承過失，犯後態度尚稱良好等一切情
    狀，量處如主文所示之刑，並諭知易科罰金之折算標準。
五、另證人甲○○確有與被告達成民事和解，簽立附卷和解書之
    事實，已如前述，惟證人甲○○於檢察官偵查中仍一再指稱
    並未與被告簽立附卷之和解書云云，顯有未指定犯人誣告他
    人涉犯偽造文書罪嫌之情，自應移由檢察官另行依法偵處。
據上論斷，應依刑事訴訟法第二百九十九條第一項前段，刑法第
二百八十四條第二項前段、第四十一條第一項前段，罰金罰鍰提
高標準條例第一條前段、第二條，判決如主文。
本案經檢察官郭昭吟到庭執行職務。
中    華    民    國    95    年    3     月    17    日
                        臺灣臺北地方法院刑事第十五庭
                            審判長法  官  周祖民
                                  法  官  邱蓮華
                                  法  官  吳麗英
上正本證明與原本無異。
如不服本判決，應於判決送達後10日內向本院提出上訴狀（應抄
附繕本）。告訴人或被害人如對於本判決不服者，應具備理由請
求檢察官上訴，其上訴期間之計算係以檢察官收受判決正本之日
期為準。
                                  書記官  田華仁
中    華    民    國    95    年    3     月    17    日
附錄本案論罪科刑法條：
刑法第二百八十四條：因過失傷害人者，處六月以下有期徒刑、
                    拘役或五百元以下罰金。致重傷者，處一
                    年以下有期徒刑、拘役或五百元下罰金。
                    從事業務之人，因業務之過失傷害人者，
                    處一年以下有期徒刑、拘役或一千元以下
                    罰金。致重傷者，處三年以下有期徒刑、
                    拘役或二千元以下罰金。


司法院資訊處製作；財團法人民間司法改革基金會備份。
